臺灣臺南地方法院民事裁定
110年度全字第90號
聲  請  人  葛邱華美

                      住○○市○○區○○路○段000號十一樓Ａ0
相  對  人  周雅玲  
上列當事人間請求塗銷抵押權等事件，聲請人聲請假處分，本院
裁定如下：
    主  文
聲請人以新臺幣476,667元為相對人供擔保後，於本院110年度補
字第971號請求塗銷抵押權登記等事件判決確定前，相對人就如
附表所示之不動產，不得為移轉、讓與、設定抵押權及其他一切
處分行為。
聲請程序費用新臺幣1,000元由相對人負擔。
    理  由
一、聲請意旨以：聲請人曾在臺北市萬華區中華路購買牛樟芝，
    訴外人蔡鄭傑自牛樟芝店家取得聲請人聯絡方式後，於民國
    110年5月間致電聲請人，佯稱其擁有10個「生基位」可供買
    賣，因聲請人未能理解其所買賣之商品，蔡鄭傑乃邀約聲請
    人在臺南市大學路麥當勞詳談。蔡鄭傑夥同一名不詳男子前
    來，表示聲請人可自行決定是否出售「生基位」，若交由其
    代為管理、尋找賣家，1個「生基位」管理費為新臺幣(下同
    )68,800元，出賣時需給付賣出價格1成作為佣金，聲請人信
    以為真，遂向蔡鄭傑購買6個「生基位」，並以自己名下之
    保單質借42萬元，匯款412,800元管理費予蔡鄭傑。同年8月
    間，蔡鄭傑致電聲請人通知該6個「生基位」已全數賣出，
    獲利80萬元，請聲請人前來領取。聲請人前去領取時，桌上
    放有80萬元現金，聲請人為感謝蔡鄭傑，除欲給付蔡鄭傑原
    約定之佣金8萬元外，欲再給付2萬元，合計10萬元，此時，
    突有一名男員工前來與蔡鄭傑攀談，該名男員工聲稱投資「
    八掛影姓」300萬元可獲得5張籤，每張籤可賣得300萬元，
    獲利5倍，蔡鄭傑以「八掛影姓」較好賺為由，遊說聲請人
    購買，聲請人猶豫之際，蔡鄭傑逕自將桌上80萬元現金交付
    予該名男員工，並稱聲請人將再補足220萬元。聲請人返家
    後，向蔡鄭傑表示無法支付220萬元，蔡鄭傑表示劉姓男子
    可貸與220萬元，經聲請人與劉男連絡後，劉男表示須以相
    對人名義貸與220萬元，且要求聲請人應將其所有如附表所
    示之不動產(下稱系爭房地)設定最高限額抵押權並簽訂流抵
    契約予相對人，聲請人因相信蔡鄭傑，且急於借款，於110
    年9月15日將系爭房地辦理信託登記予相對人，並於翌日(16
    日)與相對人簽訂金錢借貸契約書(下稱系爭契約)，同日經
    蔡長林公證人公證後，相對人交付220萬元現金予聲請人，
    聲請人隨後將現金220萬元交予蔡鄭傑，但聲請人從未見過
    自己所購買之「生基位」及「八掛影姓」。其後，聲請人告
    知家人上情，始知受騙上當，聲請人已於110年10月9日向警
    方報案。聲請人於110年10月28日委請律師發函向相對人為
    撤銷簽訂系爭契約之意思表示，請求相對人塗銷系爭房地之
    抵押權及流抵契約之登記，遭相對人拒絕，聲請人已於110
    年11月26日提起訴訟。為免系爭契約於110年12月15日到期
    後，系爭房地恐有遭相對人為事實上或法律上之處分之虞，
    造成聲請人之本案請求日後有不能強制執行或甚難執行之虞
    ，爰依民事訴訟法第532條規定聲請假處分，如認釋明不足
    ，亦願供擔保補足，請准禁止相對人就系爭房地為移轉、讓
    與、設定抵押權及其他一切處分行為等語。
二、按債權人就金錢請求以外之請求，欲保全強制執行者，得聲
    請假處分；假處分，非因請求標的之現狀變更，有日後不能
    強制執行，或甚難執行之虞者，不得為之；請求及假處分之
    原因，應釋明之；前項釋明如有不足，而債權人陳明願供擔
    保或法院認為適當者，法院得定相當之擔保，命供擔保後為
    假處分，民事訴訟法第532條、第533條準用同法第526條第1
    項、第2項分別定有明文。所謂請求標的現狀變更，包括為
    請求標的之物，其從前存在之狀態將有變更，不以其現狀已
    變更為限。又債權人聲請假處分，就假處分之請求及原因，
    絲毫未提出可使法院信其主張為真實之一切證據以釋明者，
    固應駁回其聲請；惟如經釋明而有不足，法院仍得命供擔保
    以補其釋明之不足，而准為假處分，此觀民事訴訟法第533
    條準用第526條第1項、第2項之規定自明。而所謂釋明，乃
    當事人提出之證據雖未能使法院達於確信之程度，但可使法
    院得薄弱之心證，信其事實上之主張大概為如此，即為已足
    。是依當事人之陳述及提出之相關證據，倘可使法院得薄弱
    之心證，信其事實上之主張大概為如此者，即不得謂為未釋
    明（最高法院110年度台抗字第988號裁定意旨參照）。至於
    債權人聲請假處分所主張之權利，債務人對之有所爭執者，
    應於現在或將來有訴訟繫屬時，請求法院為本案之判決，以
    資解決，初非聲請假處分時先應解決之問題（最高法院100
    年度台抗字第575號裁定參照）。
三、經查：
　㈠假處分之請求部分：
　　聲請人就其假處分之請求，業據其提出系爭房地第一類登記
    謄本、系爭契約、110年度南院民公長字第01234號公證書、
    臺南市政府警察局第一分局東寧派出所受(處)理案件證明單
    、民事起訴狀為證（見本院卷第19-44頁)，且經本院調閱本
    院110年度補字第971號請求塗銷抵押權登記等事件卷宗查明
    屬實，堪認聲請人就假處分之請求，已為相當之釋明，至於
    該主張實體上理由是否正當，乃屬本案判決問題，非本件假
    處分程序所能審酌。
　㈡假處分之原因部分：　
　⒈按稱信託者，謂委託人將財產權移轉或為其他處分，使受託
    人依信託本旨，為受益人之利益或為特定之目的，管理或處
    分信託財產之關係，信託法第1條定有明文。是委託人依信
    託契約，將信託財產之所有權登記為受託人所有後，該信託
    財產之法律上所有人即為受託人，而非委託人。次按民事訴
    訟法第532條第2項所謂請求標的之現狀變更，不僅指為請求
    標的之物，其從前存在之狀態將有變更者而言，並包含已有
    變更者在內，故就為請求標的之物所為禁止其現狀變更之假
    處分，其效力併及於其從前存在之狀態已有變更之部分。強
    制執行程序與保全程序最根本之差異，在於強制執行係為滿
    足自己對受執行人或債務人之債權；而保全程序之假處分僅
    為防止債務人或對標的物有處分權之人，改變標的物之現狀
    ，致未來有不能或甚難執行之虞者，尚非以該處分滿足債權
    人之債權。故信託法雖規定不得就信託財產為強制執行，然
    不得據此主張信託財產亦禁止債權人保全執行標的物之現狀
    （最高法院109年度台抗字第1179號裁定意旨參照）。
　⒉系爭房地原為聲請人所有，於110年9月15日以信託為原因，
    登記為相對人所有，並於同日設定擔保債權額440萬元最高
    限額抵押權，約定屆期未清償，系爭房地所有權移屬相對人
    所有（即流抵約定），此有系爭房地登記土地建物查詢資料
    、異動索引在卷可參(見本院卷第53-149頁），足見聲請人
    因辦理信託登記予相對人，現已非系爭房地登記簿之所有權
    人，相對人為系爭房地登記簿之所有權人，且因聲請人辦理
    流抵約定之最高限額抵押權設定登記予相對人，相對人為抵
    押權人，聲請人為設定義務人，雙方約定聲請人屆期未清償
    ，系爭房地所有權將移屬相對人所有。
　⒊本院審酌不動產登記具有公示性及對世效力，系爭房地現登
    記在相對人名下，相對人可隨時為事實上及法律上處分，一
    旦相對人處分，交易之第三人可能因信賴登記受善意保護，
    而取得不動產之所有權、抵押權或其他物權，足認相對人就
    系爭房地有將為處分，現狀可能變更之情事，致聲請人日後
    不能強制執行，或甚難執行之虞，堪認聲請人就避免本案請
    求標的現狀變更之假處分原因，已盡釋明之責，縱釋明尚有
    未足，聲請人既陳明願供擔保以補釋明之不足，本院認其釋
    明之欠缺，得以擔保補其釋明之不足，依前揭說明，自得命
    聲請人供擔保後，准許本件假處分之聲請。至信託法第12條
    第1項固規定「對信託財產不得強制執行。但基於信託前存
    在於該財產之權利、因處理信託事務所生之權利或其他法律
    另有規定者，不在此限。」，聲請人本件聲請，係就系爭房
    地維持目前之狀態，禁止相對人為移轉、讓與、設定抵押權
    及其他一切處分行為，並非實施強制執行，雖系爭房地為信
    託財產，依法不得為強制執行，惟並無禁止債權人保全執行
    標的物之現狀，併予敘明。
　⒋次按法院定擔保金額而為准許假處分之裁定者，該項擔保係
    備供債務人因假處分所受損害之賠償，其數額應依標的物受
    假處分後，債務人不能利用或處分該標的物所受之損害額，
    或因供擔保所受之損害額定之，非以標的物之價值為依據（
    最高法院103年度台抗字第540號裁定意旨參照)。本件聲請
    人聲請假處分之內容，係禁止相對人就系爭房地為移轉、讓
    與、設定抵押或其他一切處分行為，故相對人因本件假處分
    可能受到之損害，應為本件假處分執行時起至本院110年度
    補字第971號訴訟事件終結止，無法移轉轉、讓與、處分系
    爭房地，因而延遲取得對價所生之利息損失。聲請人聲請本
    件假處分所欲保全之請求，以兩造間220萬元金錢借貸債權
    不存在，禁止相對人為移轉、讓與、設定抵押權及其他一切
    處分行為，故系爭房地受假處分後，對相對人而言，其可能
    所受損害為無法移轉、讓與系爭房地及實行抵押權。又系爭
    房地於110年間價額合計為175萬6,210元（計算式：76地號
    土地價額893,784元＋76-1地號土地價額153,742元＋76-2地號
    土地價額456,284元＋1082建號建物110年度課稅現值252,400
    元＝1,756,210元)。故相對人無法移轉轉、讓與、處分系爭
    房地，擇其金額較高者，應受有無法即時實時抵押權，受有
    220萬元金錢借貸債權之利息損失。依民法第233條第1項前
    段、第203條所規定遲延利息之本質屬於法定損害賠償，應
    得據為金錢債權遲延受償所可能發生損害之賠償標準。又聲
    請人提起本院110年度補字第971號請求塗銷抵押權登記等事
    件民事訴訟，訴訟標的價額逾150萬元，屬得上訴第三審法
    院，依司法院所訂各級法院辦案期限實施要點之規定，第一
    、二、三審通常程序辦案期限依序為1年4月、2年、1年，合
    計4年4月，而聲請人於110年11月29日提起本案訴訟（本院1
    10年度補字第971號卷起訴狀上本院收文戳章），以上開金
    額按法定遲延利息年息5％計算，在本案訴訟確定前，相對人
    可能遭受損害為476,667元【計算式：220萬元×5％×（4＋4/12
    ）＝476,667元，元以下四捨五入】，爰酌定如主文第1項所
    示之供擔保金額。
四、依民事訴訟法第533條前段、第526條第2項、第95條、第78
    條，裁定如主文。
中　　華　　民　　國　　110 　年　　12　　月　　7 　　日
                  民事第一庭    法  官　張桂美
以上正本係照原本作成。
如對本裁定抗告須於裁定送達後10日內向本院提出抗告狀，並繳
納抗告費新臺幣1,000元。　　　　　　　　　
中　　華　　民　　國　　110 　年　　12　　月　　7 　　日
                                書記官  林彥丞
附表：    土地：台南市東區東寧段  權利範圍 面    積 (平方公尺) 76地號  10000分之167 446 76-1地號  10000分之167 193 76-2地號  10000分之167 476 建物：台南市東區東寧段  權利範圍 總面積 (平方公尺) 1082建號 （門牌號碼：台南市○區○○路00號4樓之3）  1分之1 77.06